臺灣基隆地方法院刑事判決　　　　　　　100年度訴字第905號
公　訴　人　臺灣基隆地方法院檢察署檢察官
被　　　告　曾英毓
上列被告因違反毒品危害防制條例案件，經檢察官提起公訴（一
百年度毒偵字第二二三一號），而被告所犯並非死刑、無期徒刑
、最輕本刑為三年以上有期徒刑之罪或高等法院管轄第一審之案
件，被告於本院準備程序先就被訴事實均為有罪之陳述，受命法
官於告知被告簡式審判程序之旨，並聽取當事人之意見後，合議
庭裁定由受命法官獨任進行簡式審判程序，判決如下：
    主  文
曾英毓施用第一級毒品，累犯，處有期徒刑捌月。扣案第一級毒
品海洛因伍包（其中貳包係含海洛因成分之碎塊，驗餘淨重計拾
貳點肆陸公克；另貳包係含海洛因成分之粉末，驗餘淨重計零點
柒壹公克；其餘壹包所含係海洛因成分之殘留，惟因量微而無法
秤重）併同無法完全析離之包裝袋伍只均沒收銷燬之；扣案塑膠
盒貳只、鏟管貳支及夾鏈袋壹只均沒收。又施用第二級毒品，累
犯，處有期徒刑肆月。扣案第二級毒品甲基安非他命肆包併同無
法完全析離之包裝袋肆只（含包裝袋毛重計零點伍伍公克）均沒
收銷燬之；扣案塑膠盒貳只、鏟管貳支、夾鏈袋壹只、吸食器壹
組及玻璃球管陸支均沒收。應執行有期徒刑拾月。扣案第一級毒
品海洛因伍包（其中貳包係含海洛因成分之碎塊，驗餘淨重計拾
貳點肆陸公克；另貳包係含海洛因成分之粉末，驗餘淨重計零點
柒壹公克；其餘壹包所含係海洛因成分之殘留，惟因量微而無法
秤重）併同無法完全析離之包裝袋伍只、第二級毒品甲基安非他
命肆包併同無法完全析離之包裝袋肆只（含包裝袋毛重計零點伍
伍公克）均沒收銷燬之；扣案塑膠盒貳只、鏟管貳支、夾鏈袋壹
只、吸食器壹組及玻璃球管陸支均沒收。
    事  實
一、曾英毓前因施用第二級毒品案件，經本院裁定令入勒戒處所
    執行觀察、勒戒後，因無繼續施用毒品傾向，於民國八十七
    年八月十九日執行完畢釋放出所。又因相同罪名案件，經本
    院二度裁定令入勒戒處所執行觀察、勒戒，因認有繼續施用
    毒品傾向，再經本院裁定令入戒治處所強制戒治，於九十年
    十一月二十九日期滿執行完畢。復因販賣第二級毒品案件，
    經最高法院判處有期徒刑七年確定，另因施用第一、二級毒
    品案件，經本院分別判處有期徒刑十月及六月確定，此二罪
    嗣再經臺灣高等法院依中華民國九十六年罪犯減刑條例之規
    定裁定均減其宣告刑二分之一，並與前揭販賣第二級毒品案
    件之宣告刑併合定其應執行刑為有期徒刑七年七月確定；再
    因偽造文書案件，經臺灣高等法院判處有期徒刑六月確定，
    及因施用第一、二級毒品案件，經本院分別判處有期徒刑一
    年及七月確定，此三罪嗣再經臺灣高等法院依中華民國九十
    六年罪犯減刑條例之規定裁定均減其宣告刑二分之一，並定
    其應執行刑為有期徒刑十一月確定；上開二應執行刑接續執
    行，於九十七年九月五日假釋出監，九十九年二月十日假釋
    期滿未經撤銷，其未執行之刑以已執行論而執行完畢。詎其
    又基於施用第一級毒品之犯意，於一百年十月二十一日下午
    五、六時許，在基隆市○○區○○路一之九號（起訴書誤載
    為一四九號）四樓其當時居處內，以摻入香菸點燃而吸食其
    揮發氣體之方式，施用第一級毒品海洛因（下稱海洛因）一
    次；復基於施用第二級毒品之犯意，於上開施用海洛因完畢
    後，亦在其上揭當時之居處內，以吸食器燒烤而吸食其揮發
    氣體之方式，施用第二級毒品甲基安非他命（下稱甲基安非
    他命）一次；嗣其因另案為本院公告通緝，而於同日晚間七
    時二十分許，在上址為警逕行逮捕，並扣得其上開施用所餘
    之海洛因五包（其中二包為碎塊狀，淨重計十二點五公克，
    純度百分之六十點一七，換算純質淨重計七點五二公克；另
    二包為粉末狀，淨重計零點七二公克；其餘一包，僅有海洛
    因成分殘留，惟因量微而無法秤重）、甲基安非他命四包（
    含包裝袋毛重計零點五五公克）、其所有供本案放置海洛因
    、甲基安非他命及施用器具、鏟取及分裝進而施用海洛因及
    甲基安非他命使用與預備之塑膠盒二只、鏟管二支及夾鏈袋
    一只、其所有供本案施用甲基安非他命使用與預備之吸食器
    一組及玻璃球管六支；其再經警採尿送驗後，呈海洛因之人
    體代謝物嗎啡及甲基安非他命陽性反應。
二、案經基隆市警察局第二分局報請臺灣基隆地方法院檢察署檢
    察官偵查起訴。
    理  由
一、程序事項
    按毒品危害防制條例於九十二年七月九日修正公布，自九十
    三年一月九日施行，其中第二十條、第二十三條將施用毒品
    之刑事處遇程序，區分為「初犯」及「五年內再犯」、「五
    年後再犯」。依其立法理由之說明：「初犯」，經觀察、勒
    戒或強制戒治後，應為不起訴處分或不付審理之裁定；經觀
    察、勒戒或強制戒治執行完畢釋放後，「五年內再犯」者，
    因其再犯率甚高，原實施之觀察、勒戒及強制戒治既已無法
    收其實效，爰依法追訴或裁定交付審理。至於經觀察、勒戒
    或強制戒治執行完畢釋放後，「五年後再犯」者，前所實施
    之觀察、勒戒或強制戒治已足以遮斷其施用毒品之毒癮，為
    期自新及協助其斷除毒癮，仍適用「初犯」規定，先經觀察
    、勒戒或強制戒治之程序。從而依修正後之規定，僅限於「
    初犯」及「五年後再犯」二種情形，始應先經觀察、勒戒或
    強制戒治程序。倘被告於五年內已再犯，經依法追訴處罰，
    縱其第三次（或第三次以上）再度施用毒品之時間，在初犯
    經觀察、勒戒或強制戒治執行完畢釋放五年以後，已不合於
    「五年後再犯」之規定，且因已於「五年內再犯」，顯見其
    再犯率甚高，原實施觀察、勒戒或強制戒治，已無法收其實
    效，即應依該條例第十條處罰（最高法院九十五年五月九日
    九十五年度第七次刑事庭會議決議、九十七年九月九日九十
    七年度第五次刑事庭會議決議參照）。查被告曾英毓前因施
    用毒品而經首次觀察、勒戒執行完畢後五年內，再因施用毒
    品犯行，迭經觀察、勒戒、強制戒治、起訴判處罪刑及執行
    完畢等詳情，業如事實欄一所載，有臺灣基隆地方法院檢察
    署刑案資料查註紀錄表及臺灣高等法院被告前案紀錄表附卷
    可參。則被告本案施用第一、二級毒品之犯行，縱在上開首
    次觀察、勒戒執行完畢五年後所為，仍不得依毒品危害防制
    條例第二十條第三項之規定予以觀察、勒戒或強制戒治之處
    遇，而應由檢察官依法追訴，本件起訴程序並無違誤，合先
    敘明。
二、實體事實之認定
    上揭犯罪事實，業據被告於檢察官偵訊、本院準備及審判程
    序中均自白不諱，而被告上開為警採尿送驗結果，亦呈海洛
    因之人體代謝物嗎啡及甲基安非他命陽性反應，有臺灣尖端
    先進生技醫藥股份有限公司一百年十一月四日出具之濫用藥
    物檢驗報告、基隆市警察局第二分局偵辦毒品案件尿液檢體
    對照表在卷為憑。而被告於本案為警查獲時，經扣得碎塊二
    包、粉末二包、殘渣一包及透明結晶四包：其中碎塊二包、
    粉末二包及殘渣一包均經檢出海洛因成分，二包碎塊之淨重
    計十二點五公克，驗餘淨重計十二點四六公克，純度百分之
    六十點一七，換算純質淨重計七點五二公克；二包粉末之淨
    重計零點七二公克，驗餘淨重計零點七一公克；至一包殘渣
    ，則因內含物量微而無法秤重；又扣案透明結晶四包，則均
    檢出甲基安非他命成分，含包裝袋毛重計零點五五公克，分
    別有法務部調查局濫用藥物實驗室一百年十一月二十四日調
    科壹字第一○○二三○二五一○○號鑑定書、基隆市警察局
    第二分局查獲涉嫌毒品危害防制條例毒品初步鑑驗報告書及
    鑑驗照片在卷可參；此外，尚有扣案之塑膠盒二只、鏟管二
    支、夾鏈袋一只、吸食器一組及玻璃球管六支可資佐證，足
    見被告上開自白屬實而堪信。本案事證明確，被告犯行均堪
    認定，應依法論科。
三、論罪科刑
  (一)按海洛因及甲基安非他命分屬毒品危害防制條例第二條第二
    項第一款及第二款所列之第一級毒品及第二級毒品。而被告
    本案為警查獲時，固經扣得海洛因五包及甲基安非他命四包
    ，然海洛因部分，其中二包為碎塊狀，淨重計十二點五公克
    ，純度百分之六十點一七，換算純質淨重計僅七點五二公克
    ，另二包為粉末狀，淨重計僅零點七二公克，其餘一包，僅
    有海洛因成分殘留，惟因量微而無法秤重；而甲基安非他命
    四包部分，即使含包裝袋亦僅重計零點五五公克，均未逾毒
    品危害防制條例第十一條第三項及第四項所規定之純質淨淨
    重，業如前述。故核被告本案所為，係犯毒品危害防制條例
    第十條第一項之施用第一級毒品罪、同條例第十條第二項之
    施用第二級毒品罪。
  (二)被告非法持有第一級毒品及非法持有第二級毒品之行為，因
    與其施用第一級毒品及施用第二級毒品之行為，具有低度與
    高度之垂直關係，是其非法持有第一級毒品及非法持有第二
    級毒品之低度行為，分別為其施用第一級毒品及施用第二級
    毒品之高度行為所吸收，均不另論罪。
  (三)被告上開施用第一級毒品及施用第二級毒品之行為，犯意各
    別，行為互殊，應予分論併罰。
  (四)被告有如事實欄一所載之刑案前科及有期徒刑執行紀錄，有
    前揭刑案資料查註紀錄表及被告前案紀錄表可參，其於有期
    徒刑執行完畢後五年內，故意再犯本案有期徒刑以上之各罪
    ，均為累犯，俱應依法加重其刑。
  (五)本院審酌被告迭經執行觀察、勒戒、強制戒治及有期徒刑之
    處遇措施後，猶未能深切體認毒品危害己身之鉅，謀求脫離
    毒害之道，反而於出監所後伺機再犯，自有使其再度接受相
    當刑罰處遇以教化性情之必要；惟其就犯罪事實均自白犯行
    ，犯後態度尚佳，且施用毒品固戕害個人健康，然未侵害他
    人權益，犯罪手段平和，兼衡其犯罪動機、智識程度、施用
    次數及生活狀況等一切情狀，分別量處如主文所示之刑，及
    定其應執行刑，以資懲儆。
  (六)扣押物品之處理及關於沒收與否之說明
  1.扣案二包碎塊、二包粉末及一包殘渣，均經檢出海洛因成分
    ，其中二包碎塊之淨重計十二點五公克，驗餘淨重計十二點
    四六公克，另二包粉末之淨重計零點七二公克，驗餘淨重計
    零點七一公克，至一包殘渣，則因所含物量微而無法秤重，
    均為被告本案施用第一級毒品之犯行所餘，業如前述，而為
    本案被告施用第一級毒品犯行所經查獲之毒品，應依法於其
    施用第一級毒品罪部分併予宣告沒收銷燬之（至因鑑驗而採
    樣之毒品部分，因已用罄而滅失，亦可參之前揭法務部調查
    局濫用藥物實驗室鑑定書，則該部分即無庸併為沒收銷燬之
    諭知）。至上開毒品之包裝袋五只，係供包裹上開毒品之用
    ，縱於檢測時將上開毒品取出，勢必仍有微量毒品沾附其上
    而無法完全析離，亦有法務部調查局九十三年三月十九日調
    科壹字第○九三○○一一三○六○號函可考，應隨同其內之
    毒品一併沒收銷燬之。
  2.扣案透明結晶四包，均經檢出甲基安非他命成分，含包裝袋
    毛重計零點五五公克，均為被告本案施用第二級毒品之犯行
    所餘，業如前述，此扣案之甲基安非他命，係本案被告施用
    第二級毒品犯行所經查獲之毒品，應依法於其施用第二級毒
    品罪部分併予宣告沒收銷燬之。至上開毒品之包裝袋四只，
    亦係供包裹上開毒品之用，縱於檢測時將上開毒品取出，勢
    必仍有微量毒品沾附其上無法完全析離，同如前述，自應隨
    同其內之毒品一併沒收銷燬之。
  3.扣案塑膠盒二只、鏟管二支及夾鏈袋一只，均係被告所有，
    而供其本案放置海洛因、甲基安非他命及施用器具、鏟取及
    分裝進而施用海洛因及甲基安非他命使用與預備之物，業據
    被告於本院準備及審判程序供述明確，爰於被告本案施用第
    一級毒品及施用第二級毒品罪均併予宣告沒收。
  4.扣案吸食器一組及玻璃球管六支，亦均係被告所有，而供其
    本案施用甲基安非他命使用與預備之物，同據被告於本院準
    備及審判程序供述明確，爰於被告本案施用第二級毒品罪部
    分併予宣告沒收。
  5.至供被告本案施用海洛因使用之香菸，因未據扣案，復無證
    據顯示係專供施用毒品之器具或違禁物，為避免將來執行之
    困難，爰不併為沒收之諭知。
據上論斷，應依刑事訴訟法第二百七十三條之一第一項、第二百
九十九條第一項本文，毒品危害防制條例第十條第一項、第二項
、第十八條第一項本文前段，刑法第十一條、第四十七條第一項
、第五十一條第五款、第三十八條第一項第二款，判決如主文。
本案經檢察官高永棟到庭執行職務。
中    華    民    國    100    年    12   月    28    日
                  刑事第四庭  法  官  陳賢德
以上正本證明與原本無異。
如不服本判決應於收受送達後10日內向本院提出上訴書狀，並應
敘述具體理由；其未敘述上訴理由者，應於上訴期間屆滿後20日
內向本院補提理由書（均須按他造當事人之人數附繕本）「切勿
逕送上級法院」。
中    華    民    國   100    年    12    月    28    日
                              書記官  王靜敏
附錄論罪科刑法條
毒品危害防制條例第十條
施用第一級毒品者，處六月以上五年以下有期徒刑。
施用第二級毒品者，處三年以下有期徒刑。